【裁判字號】    98,易,567
【裁判日期】    980710
【裁判案由】    家暴傷害等
【裁判全文】
臺灣板橋地方法院刑事判決               98年度易字第567號
公  訴  人  臺灣板橋地方法院檢察署檢察官
被      告  丙○○
選任辯護人  王嘉斌律師
            賴玉梅律師
            周福珊律師
上列被告因家暴傷害等案件，經檢察官提起公訴（97年度偵字第
16336 號）及移送併辦（98年度偵字第1080號），本院判決如下
：
    主  文
丙○○犯如附表二「罪名欄」所示拾罪，各處如附表二「科刑欄
」所示之刑，如易科罰金，均以新臺幣壹仟元折算壹日。應執行
有期徒刑壹年柒月，如易科罰金，以新臺幣壹仟元折算壹日。
    事  實
一、丙○○與乙○○原係同居之男女朋友，2 人間具有家庭暴力
    防治法第3 條第2 款規定之家庭成員關係。詎丙○○對乙○○提出分手一事心生不滿，竟分別為下列犯行：
  (一)於民國97年4 月22日凌晨2 、3 時許（起訴書誤載為1 時許
    ，業經公訴人於本院審理時更正），在其位於臺北縣土城市
    ○○路193 號8 樓之1 住處內，基於傷害他人身體之犯意，
    徒手毆打乙○○，致乙○○受有頸部及右前臂瘀傷、右頰腫
    痛、右眼周邊瘀腫等傷害。
  (二)先後於如附表一所示之各時間，分別基於恐嚇之犯意，以向
    乙○○借用之門號0000000000號行動電話（下稱系爭電話）
    傳送如附表一所示之簡訊內容至乙○○持用之門號00000000
    00號行動電話而恫嚇乙○○，乙○○因而心生畏懼，致生危
    害於安全。
二、案經乙○○訴由臺北縣政府警察局中和分局、土城分局報請
    臺灣板橋地方法院檢察署檢察官偵查起訴及移送併辦。
    理  由
一、按被告丙○○所犯均係最重本刑為3 年以下有期徒刑、拘役
    或專科罰金之罪，屬刑事訴訟法第376 條第1 款所列之罪之
    案件，依同法第284 條之1 規定，第一審得由法官獨任進行
    審判程序，合先敘明。
二、訊據被告對上開傷害犯行坦承不諱，惟矢口否認有何恐嚇之
    犯行，辯稱：伊只向告訴人乙○○借用系爭電話幾天，97年
    4 月22日發生打架事件後告訴人就把系爭電話拿走了，那些
    簡訊不是伊傳的，當時系爭電話不在伊手上云云。經查：
  (一)程序方面：
    證人乙○○曾於97年6 月11日檢察官偵查中到庭具結作證，
    其向檢察官所為之言詞陳述，並無證據證明有何顯不可信之
    情況，且與本案待證事實相關，依刑事訴訟法第159 條之1
    第2 項規定，得為證據。
  (二)實體方面：
  1.關於犯罪事實(一)傷害犯行部分，該部分犯行業據被告坦承不
    諱，核與證人即告訴人乙○○於偵訊及本院審理時證述之情
    節相符（見臺灣板橋地方法院檢察署97年度偵字第16336 號
    偵查卷〈下稱偵卷〉第41-44 頁、本院98年6 月18日審判筆
    錄），並有誠泰醫院診斷證明書1 份（置於偵卷證物袋內）
    附卷可稽，足認被告確有如犯罪事實(一)所示之傷害犯行。
  2.關於犯罪事實(二)恐嚇犯行部分，證人即告訴人乙○○曾於偵
    訊及本院審理時具結證稱：伊曾與被告交往同居，約95年間
    交往，大約在97年1 月分手，在96年間因為被告欠款無法用
    自己的名義申辦電話，伊就把自己申請的0000000000號行動
    電話借給他使用，該電話被告一直沒有還，伊是在（97年）
    4 、5 月自己把該門號停話，被告曾以系爭電話傳送如附表
    一所示恐嚇簡訊給伊，傳到伊使用的0000000000號行動電話
    ，伊收到簡訊會害怕等語（見偵卷第40-41 頁、本院98年5
    月5 日、同年6 月18日審判筆錄），被告亦曾於警、偵訊時
    自承：有向告訴人借系爭電話，沒有還告訴人，是告訴人去
    辦理停話等語（見偵卷第4 、48頁）；而告訴人所使用之門
    號0000000000號行動電話，確曾於如附表一所示時間接獲如
    附表一所示之各簡訊，該等簡訊均係由系爭電話所傳送之事
    實，有門號0000000000號行動電話訊息畫面照片20張（詳如
    附表一備註欄所示）在卷可考。至被告雖辯稱：伊於97年4
    月間是使用伊哥哥謝明哲申辦之0000000000號行動電話，該
    電話於97年4 月6 日、22日、23日均有與系爭電話通聯之紀
    錄，可見系爭電話當時不是伊所持用，是告訴人所持用云云
    ，證人即被告之友人吳孟哲亦於本院審理時到庭證稱：伊認
    識謝明哲、丙○○兄弟2 人，謝明哲於97年3 月入監執行，
    之前伊找謝明哲時，是打謝明哲的電話，號碼是0000000000
    號，謝明哲去執行後，這支0986的電話就交給被告使用，打
    這支電話可以找到被告云云（見本院98年5 月5 日審判筆錄
    ）。惟依卷附謝明哲之臺灣高等法院被告前案紀錄表所示，
    案外人謝明哲係自97年4 月24日起入監執行有期徒刑，目前
    仍在執行中，而被告曾於本院審理時供稱：謝明哲入獄後將
    0000000000號電話給伊使用，伊是去警察局跟謝明哲把這支
    手機及鑰匙拿回來，警察局之後謝明哲就直接進去關，一直
    關到現在都尚未回來，入獄前0000000000號電話是謝明哲自
    己在使用等語（見本院98年5 月27日審判筆錄），堪認被告
    係自97年4 月24日起才開始使用謝明哲所申辦之0000000000
    號行動電話，於該日之前，0000000000號行動電話係由謝明
    哲自行持用，是被告及證人吳孟哲所稱：謝明哲於97年3 月
    間已入監執行，當時0000000000號行動電話是由被告使用云
    云，與事實不符，不足採信。又於本院出示謝明哲上開前案
    紀錄表後，被告雖改稱：可能是伊記錯謝明哲入獄的時間了
    ，謝明哲入獄前被通緝，不敢用自己的電話，電話都是給伊
    使用云云（見本院98年5 月27日、同年6 月18日審判筆錄）
    ，然被告前已清楚說明向謝明哲取得0000000000號行動電話
    供己使用之經過（到警察局向謝明哲取回該行動電話，謝明
    哲隨後直接入監服刑迄未釋放），顯然在謝明哲遭警逮捕入
    獄服刑前，上開電話係由謝明哲自行持用，被告並未取得該
    電話供己使用，被告改稱謝明哲入獄前即因通緝而將上開電
    話交由其使用云云，顯屬事後卸責之詞，實不足採。再查，
    由卷附系爭電話於97年4 月6 日、22日、23日通聯紀錄（見
    偵卷第56-91 頁）觀之，當時由謝明哲持用之門號00000000
    00號行動電話於97年4 月6 日、22日均與系爭電話有10次以
    上之通聯紀錄，於97年4 月23日亦與系爭電話有3 次通聯紀
    錄，聯絡極為頻繁，而被告曾於本院審理時供述：謝明哲和
    告訴人認識，但沒有交情，不會私下找告訴人等語（見本院
    98年6 月18日審判筆錄），則謝明哲既多次以門號00000000
    00號行動電話與系爭電話聯繫，益徵系爭電話於97年4 月6
    日、22日、23日應係由被告而非告訴人持用無疑，是被告確
    曾於如附表一所示時間，分別以系爭電話傳送如附表一所示
    之簡訊至告訴人持用之行動電話，簡訊內容均係威脅將對告
    訴人或其家人之生命、身體、名譽等採取不利舉動，致告訴
    人心生畏懼，已堪認定。
  3.另證人甲○○雖曾於本院審理時到庭證稱：伊有申辦門號00
    00000000號行動電話，該電話與系爭電話間（於97年4 月22
    日3 時46分）有2 通通聯紀錄是1 個叫「姿伶妹妹」的女網
    友跟伊講電話，伊是在網路上玩「戲谷麻將」遊戲時認識「
    姿伶妹妹」，伊跟「姿伶妹妹」聯絡是要用虛擬寶物跟該女
    網友交換點數卡，跟伊講電話的聲音是女生，2 通電話都是
    同一個女生跟伊講話云云（見本院98年5 月27日審判筆錄）
    ，惟依卷附系爭電話97年4 月22日3 時46分通聯紀錄（見偵
    卷第66-67 頁）所示，證人甲○○所持用之門號0000000000
    號行動電話於97年4 月22日3 時46分2 秒、3 時46分6 秒與
    系爭電話各聯絡1 次，均係以簡訊方式（SMSC ） 聯絡，2
    次聯絡之起始時間均與結束時間相同，即通話時間均為0 秒
    ，可見證人甲○○根本未與持用系爭電話之人交談，其所述
    與系爭電話2 次通聯都是和同一名女網友講話，講話的聲音
    是女生云云，顯與事實不符，並不足採。又證人乙○○曾於
    本院審理時證稱：伊沒有在玩網路遊戲，被告有用伊的名字
    辦網路遊戲帳號玩遊戲，帳號名稱為「姿伶妹妹」，因為用
    女生的帳號跟人家聊天可能可以要到比較多金幣等語（見本
    院98年6 月18日審判筆錄），本院審酌同居男女朋友間因同
    住一處、關係親密，雙方共同使用同一網路遊戲帳號或其中
    一方使用以他方名義申請之網路遊戲帳號均屬可能，而被告
    與告訴人間曾為同居男女朋友關係，被告自有可能得使用以
    告訴人名義申請之網路遊戲帳號，即使分手後亦然（若告訴
    人未變更帳號密碼，或根本不知帳號密碼無從操作變更，被
    告即可繼續使用該帳號），是縱認證人甲○○確曾因網路遊
    戲認識帳號為「姿伶妹妹」之人，並曾與帳號為「姿伶妹妹
    」之人以簡訊聯絡交換虛擬寶物與點數卡，亦難認定與證人
    甲○○聯絡之「姿伶妹妹」即為告訴人而非被告，故證人甲○○前開證詞，尚不足據以認定系爭電話於97年4 月22日3
    時46分許係告訴人所持用，更無從據以認定如附表一所示簡
    訊並非被告所傳送。
  4.被告復辯稱：告訴人曾於97年5 月2 日以其使用之YAHOO ！
    奇摩電子信箱帳號（apple671209） 寄送1 封電子郵件至伊
    所使用之YAHOO ！奇摩電子信箱（帳號qＺ0000000000），郵
    件內容為「怕了吧. 就算你沒有做的事我也一樣去告你啦！
    怎麼樣, 享. 我警告你, 你別再來惹我了, 不然我要你家小
    朋友出事情, 到時別怪我和我前夫手段殘忍～知道怕了吧～
    ～還有你家人也給我小心點啦！」，上開告訴人電子信箱帳
    號是告訴人自己在用的，伊不知道密碼，可見本件恐嚇案件
    是告訴人誣陷伊云云，並提出YAHOO ！奇摩電子信箱電子郵
    件列印資料1 份為證；然證人乙○○已於本院審理時證述：
    伊沒有傳這封信給被告，伊的帳號都給被告使用，被告知道
    伊YAHOO ！奇摩電子信箱的帳號、密碼，伊覺得這是被告自
    己傳給他自己的等語（見本院98年6 月18日審判筆錄）。查
    被告與告訴人既曾為同居男女朋友關係，其等互相知悉對方
    在YAHOO ！奇摩網站所使用之帳號、密碼並不悖於常情，而
    任何人僅需知悉告訴人前開YAHOO ！奇摩網站所使用之帳號
    、密碼，即得進入告訴人上開電子信箱，以告訴人名義寄送
    電子郵件給他人，是尚難認定上開電子郵件係告訴人本人所
    寄送，該電子郵件亦不足據為對被告有利之認定。
  5.綜上所述，本件事證明確，被告上開傷害及恐嚇犯行均堪認
    定，應予依法論罪科刑。至被告雖曾聲請傳訊謝明哲、調查
    告訴人YAHOO ！奇摩帳號（apple671209） 刷卡紀錄，以證
    明其於謝明哲入獄前即已使用門號0000000000號行動電話，
    及告訴人曾使用上開YAHOO ！奇摩帳號刷卡消費之事實，然
    本件待證事實已臻明瞭，並無再行調查之必要，爰不予調查
    ，併此敘明。
三、按家庭暴力者，謂家庭成員間實施身體或精神上不法侵害之
    行為；家庭暴力罪者，謂家庭成員間故意實施家庭暴力行為
    而成立其他法律所規定之犯罪，家庭暴力防治法第2 條第1
    項、第2 項分別定有明文。本件被告與告訴人曾為同居男女
    朋友（事實上夫妻關係），有家庭暴力防治法第3 條第2 款
    所定之家庭成員關係，被告所為前開傷害、恐嚇犯行，雖屬
    家庭暴力防治法第2 條第2 項之家庭暴力罪，惟因家庭暴力
    防治法之上開條文並無罰則規定，是以此部分犯行應僅依刑
    法傷害罪或恐嚇危害安全罪之規定予以論罪科刑。是核被告
    所為，犯罪事實(一)部分係犯刑法第277 條第1 項傷害罪；犯
    罪事實(二)部分均係犯同法第305 條恐嚇危害安全罪。其上開
    9 次恐嚇犯行，犯罪時間、恐嚇內容均不相同，恐嚇與傷害
    犯行之犯罪時間、罪名亦不相同，均犯意各別、犯行各自獨
    立，均應分論併罰。檢察官移送併辦部分與業經起訴之事實
    (一)部分（傷害罪部分）犯罪事實完全相同，屬事實上一罪，
    自為本件起訴效力所及，本院應併予審理，附此敘明。爰審
    酌被告與告訴人曾為同居之男女朋友，縱有感情糾紛亦應以
    和平理性之態度面對、處理，被告竟因對告訴人意圖分手一
    事心生不滿，即多次傳送簡訊恐嚇告訴人，又動手毆打告訴
    人，行為實有不當，且迄未與告訴人達成和解，惟被告犯後
    已坦承傷害部分犯行，及其犯罪動機、目的、手段、所生危
    害、犯後態度、告訴人所受傷勢等一切情狀，分別量處如主
    文（附表二）所示之刑及諭知易科罰金之折算標準，並定其
    應執行之刑及諭知易科罰金之折算標準（按依司法院釋字第
    662 號解釋：「中華民國94年2 月2 日修正公布之現行刑法
    第41條第2 項，關於數罪併罰，數宣告刑均得易科罰金，而
    定應執行刑之刑逾6 個月者，排除適用同條第1 項得易科罰
    金之規定部分，與憲法第23條規定有違，並與本院釋字第
    366 號解釋意旨不符，應自本解釋公布之日起失其效力。」
    故對於數罪併罰，數宣告刑均得易科罰金，而定應執行之刑
    超過6 個月之案件，依司法院釋字第366 號、第662 號解釋
    意旨，仍得易科罰金，應諭知定應執行刑後易科罰金之折算
    標準，併予敘明）。
據上論斷，應依刑事訴訟法第284 條之1 、第299 條第1 項前段
，刑法第277 條第1 項、第305 條、第41條第1 項前段、第51條
第5 款，刑法施行法第1 條之1 ，判決如主文。
本案經檢察官黃明絹到庭執行職務。
中    華    民    國    98    年    7     月    10    日
                  刑事第十九庭  法  官  楊筑婷
上列正本證明與原本無異。
如不服本判決，應於判決送達後10日內敘明上訴理由，向本院提
出上訴狀 (應附繕本)，上訴於臺灣高等法院。其未敘述上訴理
由者，應於上訴期間屆滿後20日內向本院補提理由書「切勿逕送
上級法院」。
                                書記官  林怡君
中    華    民    國    98    年    7     月    10    日
┌────────────────────────────────────┐
│附表一                                                                  │
├──┬──────┬──────────────────┬───────┤
│編號│  犯罪時間  │       恐  嚇  簡  訊  內  容       │    備  註    │
├──┼──────┼──────────────────┼───────┤
│一  │97年4 月6 日│爛貨…你在（應為「再」）不鳥沒有關係│臺灣板橋地方法│
│    │21時21分    │…我等等請機（應為「幾」）個人過去你│院檢察署97年度│
│    │            │媽洗頭店那裡大小聲…嗆聲！…如不在的│偵字第16336 號│
│    │            │話明天再去一次…不然去你那邊也可以…│偵查卷第16-18 │
│    │            │…反正我要你給我出現就對了！不信你等│頁（訊息10照片│
│    │            │等就會知道……我保證…              │4 張）        │
├──┼──────┼──────────────────┼───────┤
│二  │97年4 月22日│我會拿影片給你家小朋友看……看她們的│同上卷第24-25 │
│    │17時45分    │媽媽有多踐（應為「賤」）……如果你不│頁（訊息27照片│
│    │            │信邪的話……敢不鳥我！我要毀了你的一│3 張）        │
│    │            │切……你可以賭！幹                  │              │
├──┼──────┼──────────────────┼───────┤
│三  │97年4 月22日│我真的好不甘心……你越不鳥我我就越不│同上卷第19-20 │
│    │18時28分    │甘心……七點你一定也不會出現吧………│頁（訊息34照片│
│    │            │那麼就該死…我一定會毀了你和前夫幹…│3 張）        │
│    │            │我好恨…                            │              │
├──┼──────┼──────────────────┼───────┤
│四  │97年4 月22日│你還有半小時……要賭就別鳥我……我會│同上卷第21頁（│
│    │18時33分    │恨你一輩子……你和你前夫都該死      │訊息35照片2 張│
│    │            │                                    │）            │
├──┼──────┼──────────────────┼───────┤
│五  │97年4 月22日│你們不殘我不爽                      │同上卷第26頁（│
│    │21時56分    │                                    │訊息46照片1 張│
│    │            │                                    │）            │
├──┼──────┼──────────────────┼───────┤
│六  │97年4 月23日│當你毀容後…也無法整（應為「證」）明│同上卷第22-23 │
│    │15時3 分    │是我做的……因為不必我動手……賭不過│頁（訊息55照片│
│    │            │算你倒霉                            │2 張）        │
├──┼──────┼──────────────────┼───────┤
│七  │97年4 月23日│姿琳（應為「伶」）…你越是要躲…我越│同上卷第27-28 │
│    │15時24分    │是要你死…你真笨…諸（應為「豬」）頭│頁（訊息61照片│
│    │            │                                    │2 張）        │
├──┼──────┼──────────────────┼───────┤
│八  │97年4 月23日│有三個人在你前夫家附近看……不來找我│同上卷第28-29 │
│    │15時27分    │你們就別出現ㄛ                      │頁（訊息62照片│
│    │            │                                    │2 張）        │
├──┼──────┼──────────────────┼───────┤
│九  │97年4 月23日│叫人開車撞你媽……幹！你等著        │同上卷第30頁（│
│    │15時45分    │                                    │訊息65照片1 張│
│    │            │                                    │）            │
└──┴──────┴──────────────────┴───────┘
┌─────────────────────────────────┐
│附表二                                                            │
├──┬────────┬───────┬─────────────┤
│編號│    罪    名    │    科  刑    │        備      註        │
├──┼────────┼───────┼─────────────┤
│一  │犯傷害罪        │處有期徒刑貳月│犯罪事實(一)部分            │
├──┼────────┼───────┼─────────────┤
│二  │犯恐嚇危害安全罪│處有期徒刑貳月│犯罪事實(二)附表一編號一部分│
├──┼────────┼───────┼─────────────┤
│三  │犯恐嚇危害安全罪│處有期徒刑貳月│犯罪事實(二)附表一編號二部分│
├──┼────────┼───────┼─────────────┤
│四  │犯恐嚇危害安全罪│處有期徒刑貳月│犯罪事實(二)附表一編號三部分│
├──┼────────┼───────┼─────────────┤
│五  │犯恐嚇危害安全罪│處有期徒刑貳月│犯罪事實(二)附表一編號四部分│
├──┼────────┼───────┼─────────────┤
│六  │犯恐嚇危害安全罪│處有期徒刑貳月│犯罪事實(二)附表一編號五部分│
├──┼────────┼───────┼─────────────┤
│七  │犯恐嚇危害安全罪│處有期徒刑貳月│犯罪事實(二)附表一編號六部分│
├──┼────────┼───────┼─────────────┤
│八  │犯恐嚇危害安全罪│處有期徒刑貳月│犯罪事實(二)附表一編號七部分│
├──┼────────┼───────┼─────────────┤
│九  │犯恐嚇危害安全罪│處有期徒刑貳月│犯罪事實(二)附表一編號八部分│
├──┼────────┼───────┼─────────────┤
│十  │犯恐嚇危害安全罪│處有期徒刑貳月│犯罪事實(二)附表一編號九部分│
└──┴────────┴───────┴─────────────┘
附錄本案判決論罪科刑法條：
中華民國刑法第277條
傷害人之身體或健康者，處3 年以下有期徒刑、拘役或1 千元以
下罰金。
犯前項之罪因而致人於死者，處無期徒刑或7 年以上有期徒刑；
致重傷者，處3 年以上10年以下有期徒刑。
中華民國刑法第305條
以加害生命、身體、自由、名譽、財產之事，恐嚇他人致生危害
於安全者，處2 年以下有期徒刑、拘役或3 百元以下罰金。


司法院資訊處製作；財團法人民間司法改革基金會備份。
